臺灣高等法院交通事件裁定　　　　　　　　　　　　九十一年度交抗字第七七號
　　抗　告　人
　　即受處分人　甲○○　 女，.
右抗告人因違反道路交通管理處罰條例案件，不服臺灣板橋地方法院中華民國九十一
年七月十六日裁定（九十一年度交聲更字第三十號），提起抗告，本院裁定如左：
    主  文
抗告駁回。
    理  由
一、本件原裁定理由略以：異議人即受處分人（即本件之抗告人）甲○○所有車號Ｆ
    ＺＮ－九七八號重型機車，於九十年八月六日十六時三十分許，在新竹市○○路
    段，因騎士未戴安全帽（此部分違規行為業經抗告駁回確定）為交通警員陳敬楷
    在路邊執勤時當場發覺，乃上前示意攔停取締時，竟拒絕停車接受稽查並加速逃
    逸，而在設有禁止超車標線（雙黃線）路段超車，且在道路上蛇行之違規事實，
    業據新竹市警察局據以逕行舉發，有舉發單在卷可稽（見原審九十年度交聲字第
    一一二九號卷第十頁）。異議人對上開時地係由其子陳家賢未載安全帽騎乘該機
    車之事實已自承不諱，雖具狀辯稱係其子陳家賢未戴安全帽於發覺前方有警察，
    即自行在路口迴轉，警員並無攔停行為，且當地係設有分隔島路段，交通流量甚
    大，其子根本不可能有跨越雙黃線超車及在車陣中蛇行之行為等語，並提出現場
    照片一紙為證。惟查經本院傳喚舉發本案之警員陳敬楷已到庭結稱：「我當時站
    在紅綠燈十字路口，異議人（之子）騎機車從我左前方的順向行駛過來，當時他
    沒有戴安全帽，我就上前吹哨招手攔他下來，但異議人（之子）沒有停車，加速
    逃逸並且在車陣中任意變換車道蛇行並跨越雙黃線行駛。」（見原審九十一交聲
    更字第三十號卷第九頁），並對異議人所提出之現場照片指稱並非舉發違規地點
    ，而稱新竹市○○路段在經國路之Ｙ型交岔路口後段才設有分隔島，之前的中華
    路段乃僅係劃設雙黃線，本件舉發之違規地點即係在劃設雙黃線之中華路前段之
    經國路口附近等情（見原審九十一年交聲更字第三十號卷第九頁），並據證人陳
    敬楷提出所繪現場示意圖，核與所提出之現場中華路及相關前、後段照片十六紙
    所示，中華路確係於經國路之後段始設有分隔島，之前僅係劃設有雙黃線之事實
    相符，其舉發顯係實而有據。異議人之子陳家賢雖到庭辯稱舉發地點係在經國路
    後段之中華路劃設有分隔島路段，並稱「我行車經過中華路時，有看到證人陳警
    員在路邊，正跨上警用重型機車，並往後看要行駛出來，因為我當時沒有戴安全
    帽，所以我心虛就在卷附照片中華路與一個不詳路名交叉路口紅燈迴轉，警察當
    時有看到我，但我並沒有看到他有要攔我的動作，因為他當時兩手正在騎機車。
    」，然此已為證人陳敬楷所否認；且依異議人之子陳家賢所述，當時警員陳敬楷
    苟係正騎乘警用機車，並僅係往後看有無來車而欲自路邊併入車道行駛離去等情
    ，則衡情證人當時苟僅係回頭一瞥以察看有無來車而併入車道離去，並非專注執
    勤，得否看清異議人之子有無載安全帽及看清其所騎機車號牌、顏色及廠牌，即
    非無疑義？惟證人陳敬楷已證稱「我當時看到二個男性共乘一輛機車，並且把車
    號與車型顏色寫在舉發單上。我可以確定我不會記錯。」（見原審九十一年交聲
    更字第三十號卷第九、十頁），核與卷附舉發單上記載相符，顯係當場專注執勤
    查察違規所得事實，且異議人所辯當時證人苟正在其前方騎車，僅係回頭一瞥且
    又並未示意攔停，如何謂證人已發覺其違規？且縱謂已發覺異議人（之子）之機
 車違規，證人當時既正騎用警用機車，自可迅速騎車前往攔截正逃逸之異議人（
    之子）之機車，何以未為此舉？足證異議人所辯當時證人正在騎車往回看，但並
    未示意攔停，伊子並未在跨越雙黃線超車及在車陣中蛇行逃逸云云，自不足採。
    至證人雖於前原審訊問時稱係發覺異議人未載安全帽及跨越雙黃線行駛始示意攔
    停等情，但於原審訊問時已更正為係發覺未載安全帽示意攔停，異議人機車逃逸
    時始跨越雙黃線超車行駛及蛇行等情，其先後陳述跨越雙黃線時間順序雖略有不
    同，但自始陳述異議人（之子）係跨越雙黃線超車行駛之事實則同一；另其於原
    審訊問時所稱「雙黃線視同安全島」等語，亦係其向原審法官解釋異議人所辯，
    所稱雙黃線係禁止跨越，效力視同安全島，並非指當地係設有安全島等情（見原
    審九十一年交聲更字第三十號卷第十四頁），異議人自不得以此即謂證人陳敬楷
    所證述取締攔查情節係屬不實，併予指明。從而本件違規事實已堪認定，原處分
    機關依據道路交通管理處罰條例第三十一條第六項、第四十三條第一項第一款、
    第四十七條第一項第二款及第六十條第一項等規定，分別就其未依規定戴安全帽
    、在設有禁止超車標線路段超車、在道路上蛇行、不服交警取締逃逸等違規行為
    ，分別裁處新臺幣五百元（此部分業已抗告駁回確定）、一千二百元、一萬二千
    元及三千元，合計為新臺幣一萬六千七百元，並依道路交通管理條例第六十三條
    第一項規定計記違規點數五點及依同條例第四十三條第四項規定吊扣牌照三個月
    ，依法並無違誤等情。
二、抗告人抗告意旨略以：警員陳敬楷於九十一年元月十一日到庭證稱抗告人之子未
    戴安全帽並雙黃線超車才攔停，其子未停，加速從車陣中逃逸才構成蛇行，又於
    九十一年六月十七日到庭證稱其子未戴安全帽才攔停，其子未停，並加速逃逸且
    跨越雙黃線；證人之證詞雖皆提及雙黃線，然其證詞前後矛盾。再者警員陳敬楷
    騎乘重型機車執行勤務，抗告人之子係因未戴安全帽，乃從紅綠燈下迴轉，其子
    根本未和他照過面，何來加速逃逸並跨越雙黃線云云。
三、本院裁定駁回抗告人之抗告理由如下：
  1.按機器腳踏車駕駛人未依規定戴安全帽者，依道路交通管理處罰條例第三十一條
    第六項之規定，處駕駛人新臺幣（下同）五百元罰鍰；又汽車駕駛人駕駛汽車在
    道路上蛇行，依同條例第四十三條第一項第一款之規定，處六千元以上二萬四千
    元以下罰鍰；再汽車駕駛人在設有禁止超車標誌、標線處所、地段超車者，依同
    條例第四十七條第二款之規定，處一千二百元以上二千四百元以下罰鍰；又汽車
    駕駛人駕駛汽車有違反本條例之行為，經交通勤務警察制止，拒絕停車接受稽查
    而逃逸者，依同條例第六十條第一項之規定，處三千元以上六千元以下罰鍰。
２、本件抗告人即受處分人甲○○所有之ＦＺＮ－九七八號重型機車於前開時間由其
    子陳家賢騎乘上揭重型機車經過新竹市○○路段，因未戴安全帽，為當時執行職
    務之警員陳敬楷示意攔停取締，竟拒絕停車接受稽查，並在設有禁止超車標線（
    雙黃線）路段超車且在道路上蛇行等情，業據證人即於當時執行職務舉發違規之
    新竹市警察局警察局警員陳敬楷於原審到庭結證供述明確（見原審九十年交聲字
    第一一二九號卷第二十六頁；九十一年交聲更字第三十號卷第九頁），且有新竹
    市政府警察局九十八年八月六日竹市警交字第Ｅ00000000號舉發違反道
    路交通管理事件通知單影本一紙在卷足憑（見原審九十年交聲字第一一二九卷第
    十頁）。
３、本件抗告人之子陳家賢上述之違規事實，既經上開證人即執行舉發之警員陳敬楷
    於原審到庭結證供述明確，已如前述；而上開證人之證言就其在禁止超車標線路
    段（雙黃線）超車之時間、順序雖有前後不符之處，然究係何者為可採，法院仍
    得依其職權調查證據，綜合全部事證，予以斟酌，非謂一有不符，即應認其全部
    不可採信；再者證人就其基本事實即在禁止超車標線路段（雙黃線）超車之違規
    事實陳述始終相同，原審採信上開證人之證言，乃屬法院依職權判斷之行使，核
    屬符合證據法則，實難指為違法或不當；又本件卷存證據資料內並無任何積極證
    據足以證明證人陳敬楷上開供述係屬虛偽，是以抗告人自不得仍執前詞否定前開
    在場執行職務之執勤警員陳敬楷舉發違規事實之真正性。
４、原審經調查結果，參酌前開證人陳敬楷親眼目睹後供述之證詞，認為抗告人甲○
    ○之子騎乘上開重型機車，於行經新竹市○○路段有未戴安全帽、拒絕停車接受
    稽查而逃逸並在設有禁止超車標線路段超車及道路上蛇行等之違規行為，事證明
    確，故認為本件抗告人經原處分機關，另依同條例第六十三條第一項規定對於抗
    告人諭知記違規五點及依同條例第四十三條第四項規定吊扣牌照三個月各等情，
    經核其認事用法均稱允當。
５、本院經詳細審核抗告人前開抗告理由，認為抗告人仍執前詞提起本件抗告，為無
    理由，應予駁回。
四、據上論結，應依道路交通案件處理辦法第二十六條，刑事訴訟法第四百十二條，
    裁定如主文。
中      華      民      國    九十一    年     十二     月    二十三    日
                              臺灣高等法院交通法庭
                                  審判長法  官  黃  瑞  華
                                        法  官  宋      祺
                                        法  官  陳  坤  地
右正本證明與原本無異。
不得再抗告。
                                        書記官  陳  建  邦
中      華      民      國    九十一    年     十二     月    二十五    日
